【裁判字號】    98,審訴,3507
【裁判日期】    981126
【裁判案由】    毒品危害防制條例
【裁判全文】
臺灣高雄地方法院刑事判決            98年度審訴字第3507號
公  訴  人  臺灣高雄地方法院檢察署檢察官
被      告  甲○○
上列被告因毒品危害防制條例等案件，經檢察官提起公訴（98年
度毒偵字第4773號、98年度偵字第22895號），被告就被訴事實
均為有罪陳述，經本院告知簡式審判程序意旨且聽取公訴人及被
告之意見後，合議庭裁定由受命法官獨任依簡式審判程序審理，
判決如下：
    主  文
甲○○施用第一級毒品，累犯，處有期徒刑拾月，扣案之第一級
毒品海洛因伍包（檢驗前淨重合計零點壹伍參公克、檢驗後淨重
合計零點壹壹伍公克）沒收銷燬之；又犯攜帶兇器竊盜未遂罪，
累犯，處有期徒刑柒月，扣案之刮刀壹把沒收。應執行有期徒刑
壹年肆月，扣案之第一級毒品海洛因伍包（檢驗前淨重合計零點
壹伍參公克、檢驗後淨重合計零點壹壹伍公克）沒收銷燬之，扣
案之刮刀壹把沒收。
    事  實
一、甲○○曾於民國88年間因毒品危害防制條例案件，經本院以
    88年少調字第841 號裁定觀察、勒戒後，認無繼續施用毒品
    之傾向，於88年5 月26日因無繼續施用毒品傾向出所。又於
    88年間因施用毒品案件，經臺灣高雄少年法院以88年度少調
    字第1338號裁定送觀察、勒戒後，認有繼續施用毒品之傾向
    ，乃裁定令入戒治處所施以強制戒治，並以89年度少護字第
    1647號裁定應予訓誡。甲○○復於90年間因搶奪、竊盜案件
    ，經本院以90年度訴字第1758號判處有期徒刑3 年2 月、1
    年4 月，並定應執行刑為有期徒刑4 年4 月確定。另因毒品
    危害防制條例案件，經本院以90年度訴字第2327號判處有期
    徒刑7 月、4 月，並定應執行刑為有期徒刑10月確定。上開
    2 案經接續執行，徒刑起算日為90年10月6 日，於95年6 月
    15 日 縮短刑期假釋出監，於96年4 月2 日假釋期滿未經撤
    銷視為執行完畢。詎其不知悔改，分別實施下列行為：
(一)基於施用第一級毒品海洛因之犯意，於98年7月27日中午12
    時許，在高雄市○○區○○路上「龍陽賓館」內，以將海洛
    因摻水置於針筒內注射之方式，施用第一級毒品海洛因1次
    。嗣於同日13時許，在高雄市楠梓區○○○街162號前，為
    警攔查，並扣得甲○○所有第一級毒品海洛因5包（檢驗前
    淨重合計0.153公克、檢驗後淨重合計0.115公克），並經其
    同意採尿送驗，結果呈嗎啡、可待因陽性反應，始悉上情。
(二)基於意圖為自己不法所有之犯意，於98年8月1日凌晨4時40
    分許，在高雄市○○區○○街與監理南街口，持客觀上足為
    兇器使用之刮刀1把，破壞鄭國雄所有之車牌號碼ZH-6602號
    自用小客車駕駛座旁車窗後，進入車內竊取國際牌汽車音響
    液晶銀幕，然旋為巡邏員警發現，致未得逞。嗣因甲○○騎
    乘車牌號碼P5E-603重型機車逃離之際自摔受傷，當場為警
    逮捕，並扣得其所有之刮刀1把及第一級毒品海洛因4包（涉
    犯毒品罪嫌，由檢察官另案偵辦）。
二、案經高雄市政府警察局左營分局、鄭國雄訴由高雄市政府警
    察局楠梓分局分別移請台灣高雄地方法院檢察署檢察官偵查
    起訴。
    理  由
一、本案被告甲○○所犯均為死刑、無期徒刑、最輕本刑為3年
    以上有期徒刑以外之罪，其於準備程序中就被訴事實為有罪
    之陳述，經本院告知簡式審判程序之旨，並聽取當事人意見
    後，合議庭認宜進行簡式審判程序，爰依刑事訴訟法第273
    條之1第1項規定，裁定由受命法官獨任進行簡式審判程序，
    合先敘明。
二、證據：
(一)犯罪事實(一)部分
    前揭事實，業據被告坦承不諱；又其為警所採尿液經送檢驗
    結果，呈嗎啡、可待因之陽性反應，有毒品案嫌疑人尿液代
    碼與姓名對照表（檢體編號：C98368）及高雄市立凱旋醫院
    98年8月12日濫用藥物尿液檢驗報告各1份在卷可稽。另扣案
    之白色粉末5包，經送鑑驗結果，均係第一級毒品海洛因（
    檢驗前淨重合計0.153公克、檢驗後淨重合計0.115公克)，
    此有高雄市立凱旋醫院98年8月11日濫用藥物成品檢驗鑑定
    書1紙附卷可稽。又被告曾受如事實欄所載之觀察、勒戒及
    強制戒治處分執行完畢後5年內，再犯施用毒品罪而經依法
    追訴處罰完畢等事實，亦有卷附本院院內索引卡紀錄表、臺
    灣高等法院被告前案紀錄表各1份在卷可按。按毒品危害防
    制條例第20條、第23條於93年1月9日修正施行後，將施用毒
    品之刑事處遇程式，區分為「初犯」及「五年內再犯」、「
    五年後再犯」3種，其立法理由謂：「初犯」經觀察、勒戒
    或強制戒治執行完畢釋放後，「五年內再犯」者，因其再犯
    率甚高，原實施之觀察、勒戒及強制戒治既已無法收其實效
    ，爰依法追訴或裁定交付審理。至於經觀察、勒戒或強制戒
    治執行完畢釋放後，「五年後再犯」者，前所實施之觀察、
    勒戒或強制戒治已足以遮斷其施用毒品之毒癮，為期自新及
    協助其斷除毒癮，仍適用「初犯」規定，先經觀察、勒戒或
    強制戒治之程式。從而依修正後之規定，僅限於「初犯」及
    「五年後再犯」二種情形，始應先經觀察、勒戒或強制戒治
    程式。倘被告於5年內已再犯，經依法追訴處罰，縱其第3次
    再度施用毒品之時間，在初犯經觀察、勒戒或強制戒治執行
    完畢釋放5年以後，已不合於「五年後再犯」之規定，且因
    已於「五年內再犯」，顯見其再犯率甚高，原實施觀察、勒
    戒或強制戒治，已無法收其實效，即應依該條例第10條處罰
    ，此有最高法院95年第7次刑事庭決議要旨可參。從而，被
    告於前開初犯觀察、勒戒及強制戒治處分執行完畢釋放後「
    五年內再犯」施用毒品罪，並經依法追訴處罰完畢，而本件
    被告再度施用毒品罪，已不合於「五年後再犯」之規定，揆
    諸前揭說明，即應依毒品危害防制條例第10條施用第一級毒
    品規定加以處罰。
(二)犯罪事實(二)部分
    前揭事實，業據被告坦承不諱，核與證人即告訴人鄭國雄於
    警詢及偵查，證人即查獲員警高智超於偵查證述之情節相符
    ，復有贓物認領保管單1份、照片16幀在卷可稽；復有扣案
    之刮刀1把供佐。
    職是，被告自白均與事證相符，故本件事證明確，被告犯行
    應堪認定，均應依法論科。
三、論罪科刑：
(一)按海洛因係毒品危害防制條例第2條第2項所稱之第一級毒品
    ，不得持有及施用。次按刑法第321條第1項第3款之攜帶兇
    器竊盜罪，係以行為人攜帶兇器竊盜為其加重條件，此所謂
    兇器，其種類並無限制，凡客觀上足對人之生命、身體、安
    全構成威脅，具有危險性之兇器均屬之，且祇須行竊時攜帶
    此種具有危險性之兇器為已足，並不以攜帶之初有行兇之意
    圖為必要（最高法院79年臺上字第5253號判例足資參照）。
    被告持以為本件竊盜犯行之刮刀1把，長15至20公分，為前
    端尖銳之金屬材質，有蒐證相片及被告於本院審理中之陳述
    在卷可稽，且既足用以破壞、撬開前揭自用小客車車窗，顯
    見其有相當長度可供施力，客觀上自足對人之生命、身體、
    安全構成威脅，要屬兇器無訛。是核被告前開犯罪事實(一)
    所為，係犯毒品危害防制條例第10條第1項之施用第一級毒
    品罪；其前開犯罪事實(二)所為，係犯刑法第321條第1項第
    3款、第2項之攜帶兇器竊盜未遂罪及刑法第354條毀損罪。
    被告持有第一級毒品海洛因之低度行為，已為施用之高度行
    為所吸收，不另論罪。被告基於得財之意圖，在時間及空間
    至為密接之情形下，犯攜帶兇器竊盜未遂罪及毀損罪，應評
    價為法律上之一行為，其一行為觸犯上開不同之數罪名，為
    異種想像競合犯，應從一重之攜帶兇器竊盜罪未遂論處，公
    訴人認應予分論併罰，容有誤會，應予敘明。被告所犯上開
    施用第一級毒品及攜帶兇器竊盜未遂2罪間，屬犯意各別，
    罪名互殊，應分論併罰。
(二)另被告曾因搶奪、竊盜案件，經本院以90年度訴字第1758號
    判處有期徒刑3 年2 月、1 年4 月，並定應執行刑為有期徒
    刑4 年4 月確定。另因毒品危害防制條例案件，經本院以90
    年度訴字第2327號判處有期徒刑7 月、4 月，並定應執行刑
    為有期徒刑10月確定。上開2 案經接續執行，徒刑起算日為
    90 年10 月6 日，於95年6 月15日縮短刑期假釋出監，於96
    年4 月2 日假釋期滿未經撤銷視為執行完畢，有臺灣高等法
    院被告全國前案紀錄表1 份附卷可稽，被告於上開有期徒刑
    執行完畢5 年內，故意再犯本件法定刑均為有期徒刑以上之
    罪，為累犯，應依刑法第47條第1 項各加重其刑。又被告已
    著手於上開攜帶兇器竊盜行為之實行，然未生竊得他人財物
    之結果，為未遂犯，爰就此部分依刑法第25條第2 項之規定
    ，按既遂犯之刑減輕其刑，並依法先加後減之。
(三)爰審酌被告曾因施用毒品之犯行，經觀察勒戒及強制戒治處
    分，仍未能戒斷施用毒品惡習，顯見其戒治意志不堅，缺乏
    勒戒動機，本應從重量刑以收刑罰教化之效；惟念其犯後始
    終坦承犯行，態度尚可，且其施用毒品本質上係屬戕害自身
    健康之行為，尚未直接危害他人，反社會性程度應屬較低。
    另被告正值青壯年，不思循正當途徑賺取財富，竟攜帶兇器
    竊取他人財物，所為非僅害及他人財產權益，另對他人之生
    命、身體安全，亦構成潛在威脅，係屬不該，惟念其犯後坦
    承犯行，態度尚佳，尚未得財即經查獲及其犯罪之手段、所
    生損害等一切情狀，分別量處如主文所示之刑，並定其應執
    行之刑，藉資懲儆。
(四)扣案白色粉末5包經鑑定係第一級毒品海洛因無訛，有前開
    濫用藥物成品檢驗鑑定書1紙可按。而包裝袋與其上殘留之
    毒品，均已難以分析剝離，應認屬違禁物，爰均依毒品危害
    防制條例第18條第1項前段規定，不問屬於犯人與否，宣告
    沒收銷燬之；至送鑑耗損之海洛因既已滅失，均無庸再予宣
    告沒收銷燬之必要，附此敘明。另扣案之刮刀1把，係被告
    所有，且係供其實行本案竊盜犯行所用之物，業據被告於偵
    查及本院審理中陳述明確，爰依刑法第38條第1項第2款規定
    ，併予宣告沒收。
據上論斷，應依刑事訴訟法第273條之1第1項、第299條第1項前
段，毒品危害防制條例第10條第1項、第18條第1項前段，刑法第
11條、第321條第1項第3款、第2項、第354條、第47條第1項、第
25條第2項、第55條、第51條第5款、第9款、第38條第1項第2款
，刑法施行法第1條之1判決如主文。
本案經檢察官游淑玟到庭執行職務。
中    華    民    國    98    年    11    月    26    日
                  刑事第十庭  法  官    李代昌
以上正本證明與原本無異。
如不服本判決應於收受判決後10日內向本院提出上訴書狀，並應
敘述具體理由。其未敘述上訴理由者，應於上訴期間屆滿後20日
內向本院補提理由書(均須按他造當事人之人數附繕本)「切勿逕
送上級法院」。
中    華    民    國    98    年    11    月    26    日
                              書記官    黃振祐
附錄本件論罪科刑所犯法條
毒品危害防制條例第10條第1項
施用第一級毒品者，處 6 月以上 5 年以下有期徒刑。
刑法第321條：
犯竊盜罪而有左列情形之一者，處 6 月以上、 5 年以下有期徒
刑：
一  於夜間侵入住宅或有人居住之建築物、船艦或隱匿其內而犯
    之者。
二  毀越門扇、牆垣或其他安全設備而犯之者。
三  攜帶兇器而犯之者。
四  結夥三人以上而犯之者。
五  乘火災、水災或其他災害之際而犯之者。
六  在車站或埠頭而犯之者。
前項之未遂犯罰之。

司法院資訊處製作；財團法人民間司法改革基金會備份。
